【裁判字號】    97,訴,3512
【裁判日期】    971030
【裁判案由】    返還借款
【裁判全文】
臺灣臺北地方法院民事判決              97年度訴字第3512號
原      告  乙○○
被      告  甲○○
上列當事人間返還借款事件，本院於九十七年十月九日言詞辯論
終結，判決如下：
    主  文
被告應給付原告新臺幣柒拾肆萬陸仟陸佰伍拾元，及自民國玖拾
陸年拾貳月貳日起至清償日止，按年息百分之五%計算之利息。
原告其餘之訴駁回。
訴訟費用由被告負擔百分之四十八，餘由原告負擔。
    事實及理由
一、原告起訴主張：被告自民國90年起陸續向原告借款，共計新
    台幣（下同）1,433,003元，被告遲未清償，爰請求被告清
    償。並聲明：被告應給付原告1,433,003元，及自民國96年
    12月1日起至清償日止，按年息5%計算之利息。
二、被告則以：兩造於94年曾對過帳，我清償之金額已經超過借
    款之金額; 原告帳目都不符內容且無憑據；至於原告提出之
    96年9月1日字據是原告要求伊寫給他兒子看的，實際上並沒
    有欠原告錢等語置辯。並聲明：駁回原告之訴。
三、兩造不爭執之事項：
  (一)兩造自90年起有金錢往來。
  (二)被告曾於96年9月1日書立字據1紙予原告，表示經兩造當面
    對帳後確認被告向原告借貸746,650元，並簽發同額支票及
    本票各1紙予原告。
  以上不爭執之事項，並有前開字據1紙、華僑銀行存款存入憑
  條、匯出匯款收執聯、第一商業銀行匯款通知單等件在卷可稽
  。
四、得心證之理由：
  (一)按和解有使當事人所拋棄之權利消滅及使當事人取得和解契
    約所訂明權利之效力，民法第737條定有明文。換言之，和
    解契約成立後，即發生法律上之效力，在消極方面，使當事
    人所拋棄之權利消滅，在積極方面，則使當事人取得和解契
    約所訂明之權利；和解契約合法成立後，兩造當事人即均應
    受該契約之拘束，不得事後翻異，更就和解前之法律關係再
    行主張。查被告曾於96年9月1日書立字據1紙予原告，表示
    經兩造當面對帳後確認被告尚欠原告借貸746,650元，並簽
    發同額支票及本票各1紙予原告乙節，為兩造所不爭執，衡
    諸該字據為兩造對帳後就結算之借款金額予以確認，核其法
    律性質即屬和解契約無疑。被告雖辯稱該字據只是寫給原告
    兒子看的云云，惟未舉證以實其說，亦未能證明其係受強暴
    、脅迫或詐欺始書立該紙字據，是其上開辯解，要無足取，
    前述字據之和解契約確已成立生效。
  (二)次查，前開字據之和解契約關係既已成立生效，揆諸首開說
    明，其使兩造取得該字據所載明之權利，並使兩造所拋棄之
    權利消滅。查原告主張之借款，依其提出之華僑銀行存款存
    入憑條、匯出匯款收執聯、第一商業銀行匯款通知單等文件
    所示，均發生於被告書立上開和解契約之前，而該和解契約
    ，又係針對兩造金錢往來相互結算所成立之和解契約，結算
    後認被告應給付原告746,650元，是原告自不得再執和解前
    之債務而為主張。又被告自承於96年9月1日書立上開字據後
    ，沒有再對原告為任何清償，是被告仍對原告負有746,650
    元之債務，自堪可認定。
  (三)惟按「給付有確定期限者，債務人自期限屆滿時起，負遲延
    責任」，民事訴訟法第299條第1項定有明文。查被告書立前
    揭字據予原告時，同時簽發發票日為96年12月1日、面額746
    ,650 元之遠期支票1紙予原告，此有該支票存卷可憑，應堪
    認兩造就該746,650元之債權債務約定清償日為96年12月1日
    ，故被告應自96年12月2日起方負遲延責任，原告請求被告
    自96年12月1日起給付遲延利息，尚屬無據。
  (四)綜上所述，原告請求被告給付746,650元，及自96年12月2日
    起至清償日止，按年息5%計算之利息，為有理由，應予准許
    ；逾此範圍之請求則屬無據，應予駁回。
五、訴訟費用之負擔：民事訴訟法第79條。
中    華    民    國    97    年    10    月    30    日
                  民事第二庭    法  官  歐陽漢菁
以上正本係照原本作成
如對本判決上訴，須於判決送達後20日內向本院提出上訴狀
中    華    民    國    97    年    10    月    30    日
                                書記官  王黎輝


司法院資訊處製作；財團法人民間司法改革基金會備份。
